臺灣高等法院刑事判決　　　　　93年度重上更 (三)字第56號
上　訴　人
即　自訴人　甲○○
　　　　　　　　　　　三號二樓.
　　　　　　乙○○
共同 自訴
代　理 人　傅國光律師
被　　 告　丙○○
選任辯護人　許俊仁律師
上列上訴人等因被告偽造有價證券等案件，不服臺灣板橋地方法
院八十四年度自字第三六七號，中華民國八十五年五月七日第一
審判決（併辦案號：臺灣板橋地方法院檢察署八十三年度偵字第
一三○四○號、八十四年度偵字第一四五四四號）提起上訴，判
決後，經最高法院第三次發回更審，本院判決如下：
    主  文
原判決關於偽造私文書（背書）部分撤銷。
丙○○連續行使偽造私文書，足以生損害於他人，處有期徒刑陸
月，如易科罰金以佰元折算壹日。如附表四編號一至七號、九
、十二、十三、十四、十七、十九、二十、二十二、二十七號支
票上，偽造之「甲○○」、「乙○○」署押（印文）均沒收。
    事  實
一、緣甲○○、乙○○之父吳於民國七十六年十月間，因見報
    紙票貼廣告而認識丙○○，嗣吳於八十二年十一月間以邱
    明雄支票陸續向丙○○借錢，自八十二年十一月二十五日以
    後陸續退票，丙○○竟基於概括犯意，在不詳時、地委請不
    知情不詳姓名之人偽刻「甲○○」、「乙○○」之印章，蓋
    用於附表四編號一至七號、九、十二、十三、十四、十七、
    十九、二十、二十二、二十七號支票上，偽造「甲○○」、
    「乙○○」之背書，並先後於八十三年三月四日、同年三月
    十一日、同年四月二十八日，持向臺灣板橋地方法院，聲請
    發給支付命令而行使之，均足生損害於甲○○、乙○○。
二、案經甲○○、乙○○向原審法院提起自訴。
    理  由
一、訊據被告矢口否認有偽造「甲○○」、「乙○○」背書之犯
    行，辯稱：「吳持第三人邱明雄、何秋林所簽發支票，交
    予被告向伊借款時，原均有自訴人背書」云云。惟查：本件
    係吳向被告丙○○借款，且由被告提出有「甲○○」、「
    乙○○」背書如附表四編號一至七號、九、十二、十三、十
    四、十七、十九、二十、二十二、二十七號之支票十六張，
    向臺灣板橋地方法院聲請發給支付命令之事實，業經自訴人
    指訴明確，並有前開支票十六張、聲請狀三份、支付命令三
    份影本等在卷可稽（附八十三年偵字第一三○四○號卷內）
    ，而證人吳亦供稱其交付前開支票向被告借款時，各該支
    票上並無自訴人甲○○、乙○○之背書等情。本院向臺灣銀
    行三重分行調取被告向該行票貼之支票十一張（即附表四編
    號八、十、十一、十五、十六、十八、二十一、二十三至二
    十六號支票），均無「甲○○」、「乙○○」之背書，此有
    該行九十三年九月一日三重營字第○九三○○○四八九一一
    號函及檢附之支票正、背面在卷可憑。揆之附表四之支票合
    計共二十七張，既同為吳持向被告借款之用，被告為確保
    債權，理應均要求吳令其子女即自訴人二人為背書，始符
    常理，何以僅被告持以聲請支付命令之十六紙支票，有自訴
    人二人背書，其餘持向臺灣銀行貼現之十一紙支票，卻無自
    訴人二人之背書，顯有違常情，被告所辯顯係卸責之詞，不
    足採信，其犯行洵堪認定。
二、本件經最高法院第三次發回審後，被告另辯稱：系爭十六紙
    支票係吳交給公司經理丁○○，伊不知為何該十六紙支票
    有甲○○、乙○○背書；向臺灣銀行貼現之十一紙支票則無
    背書云云，惟查丁○○已於九十三年四月二十二日，有卷附
    法務部戶政連結作業系統一份可憑，被告此部分之辯解，已
    無從查證，自難為被告有利之認定，併此敘明。
三、核被告所為，係犯刑法第二百十六條、第二百十條之行使偽
    造私文書罪；被告偽造印章之階段行為，應為偽造私文書之
    高度行為所吸收；偽造私文書之低度行為，復為行使之高度
    行為所吸收，均不另論罪。又被告先後多次行使偽造私文書
    行為，均時間緊接，犯罪構成要件相同，顯係基於概括犯意
    為之，應依連續犯之規定論以一罪。被告利用不知情之不詳
    姓名之人偽造印章，為間接正犯。
四、原審疏未詳查，以吳於借款當時已無資力，其再持邱明雄
    、何秋林之支票前來借款，被告要求自訴人等在支票上背書
    ，原應屬常態，諭知被告無罪，自有未合。自訴人上訴意旨
    執此指摘原判決此部份不當，為有理由，自應由本院將原判
    決關於被告行使偽造私文書部分撤銷，爰審酌被告品行、犯
    罪之動機、目的、手段、犯罪所生之危害及犯後態度等一切
    情狀，量處有期徒刑六月。又被告行為後，刑法第四十一條
    業於九十年一月四日修正為「犯最重本刑為五年以下有期徒
    刑之物，而受六月以下有期徒刑或拘役之宣告，因身體、教
    育、職業、家庭之關係或其他正當事由，執行顯有困難者，
    得以一元以上三元以下折算一日，易科罰金。但確因不執行
    所宣告之刑，難收矯正之效或難以維持法秩序者，不在此限
    。」「併合處罰之數罪，均有前項情形，其應執行之刑逾六
    月者，亦同。」並於同年月十日公佈施行，於同年月十二日
    生效，比較新舊法之規定，以變更後之新法對被告有利，依
    刑法第二條第一項前段之規定，自應適用裁判時之新法。對
    上述所處之刑，諭知易科罰金之折算標準，以示懲戒。如附
    表四編號一至七號、九、十二、十三、十四、十七、十九、
    二十、二十二、二十七號支票上，偽造之「甲○○」、「乙○○」署押（印文），均應依刑法第二百十九條之規定予以
    沒收。
據上論斷，應依刑事訴訟法第三百六十九條第一項前段、第三百
六十四條、第三百四十三條、第二百九十九條第一項前段，刑法
第五十六條、第二百十六條、第二百十條、第二條第一項前段、
修正後第四十一條第一項前段、第二百十九條，罰金罰鍰提高標
準條例第一條前段、第二條，判決如主文。
中　　華　　民　　國　　94　　年　　10　　月　　26　　日
　　　　　　　　　刑事第十九庭審判長法　官  葉騰瑞
　　　　　　　　　　　　　　　　　  法　官  謝靜恒
　　　　　　　　　　　　　　　　　  法　官  莊明彰
以上正本證明與原本無異。
如不服本判決，應於收受送達後十日內向本院提出上訴書狀，其
未敘述上訴之理由者並得於提起上訴後十日內向本院補提理由書
（均須按他造當事人之人數附繕本）。
                                    書記官  廖逸柔
中　　華　　民　　國　　94　　年　　10　　月　　26　　日
附錄：本案論罪科刑法條全文
刑法第210條
偽造、變造私文書，足以生損害於公眾或他人者，處五年以下有
期徒刑。
